最高法院刑事判決　　　　　　　　　　 111年度台上字第40號
上　訴　人　BA000-A108042B（姓名、年籍、住所均詳卷）
原審辯護人　吳怡德律師
上列上訴人因家暴妨害性自主案件，不服臺灣高等法院中華民國
110年4 月27日第二審判決（110年度侵上訴字第20號，起訴案號
：臺灣基隆地方檢察署108 年度偵字第4740號），由其原審辯護
人代為提起上訴，本院判決如下：
    主  文
上訴駁回。
    理  由
按原審之辯護人得為被告之利益而上訴，刑事訴訟法第346 條前
段定有明文。本件上訴人BA000-A108042B（成年人，姓名詳卷）
係由其原審辯護人吳怡德律師，於法定上訴期間內，為上訴人之
利益，以上訴人之名義具狀提起第三審上訴，合先敘明。
次按刑事訴訟法第377 條規定：上訴於第三審法院，非以判決違
背法令為理由，不得為之。是提起第三審上訴，應以原判決違背
法令為理由，係屬法定要件。如果上訴理由書狀並未依據卷內訴
訟資料，具體指摘原判決不適用何種法則或如何適用不當，或所
指摘原判決違法情事，顯與法律規定得為第三審上訴理由之違法
情形，不相適合時，均應認其上訴為違背法律上之程式，予以駁
回。
查：
本件原判決撤銷第一審關於強制性交部分之科刑判決，改判仍
  論處上訴人犯強制性交罪刑（處有期徒刑2 年；另犯恐嚇危害
  安全罪部分，業據原審判處罪刑確定，並經原審以此部分係屬
  刑事訴訟法第376條第1項第1 款不得上訴第三審之案件為由，
  裁定駁回此部分上訴），已綜合卷內所有證據資料及調查證據
  之結果，敘明認定上訴人係告訴人Ａ女（成年人，即警局編以
  代號BA000-A108042 者，姓名詳卷）之前配偶，與Ａ女具有家
  庭暴力防治法第3條第1款之家庭成員關係，於民國108年8月 8
  日7 時許，趁Ａ女返回基隆市中正區原居處收拾衣物時，在房
  內以將Ａ女推倒在床、脫去Ａ女短褲及內褲、掌摑Ａ女巴掌等
  強暴方式，違反Ａ女意願，強行將生殖器插入Ａ女陰道內，對
  Ａ女為強制性交犯行之得心證理由。並敘明如何應適用刑法第
  59條規定酌減上訴人所犯強制性交罪部分之刑等旨（見原判決
  第4頁）。
經核原判決關於強制性交部分之採證認事並無違反經驗法則、
  論理法則，亦無任意推定犯罪事實、違背證據法則、判決理由
  不備、理由矛盾或不適用法則、適用法則不當之違誤。
刑之量定，乃法律賦予法院自由裁量之事項，倘於科刑時，已
  以行為人之責任為基礎，並斟酌刑法第57條所列各款事項，而
  未逾越法定刑度，即難謂違法。原判決已敘明上訴人本案係因
  與Ａ女離婚而衍生感情糾結致一時失慮所為，惟其犯後均坦認
  犯行，且與Ａ女成立和解，並依和解條件全數賠償完畢，已深
  切悔悟，而獲Ａ女屢以言詞或書狀表示希望對上訴人從輕量刑
  ，2 人日後因子女監護之故，仍有聯繫互動機會，因而綜觀上
  訴人之犯罪動機、犯罪情狀及損害程度等各節，衡諸強制性交
  罪之法定本刑，實有情輕法重之虞，客觀上有情堪憫恕之處，
  就此部分依刑法第59條酌減其刑（見原判決第4 頁）。另以上
  訴人之責任為基礎，經審酌刑法第57條所定科刑輕重應審酌之
  事項（包括其品行、智識程度、生活及經濟狀況、犯罪動機、
  目的、手段、所生損害暨犯後態度等一切情狀），而為強制性
  交罪部分量刑等旨（見原判決第4至5頁）。核無逾越法定刑度
  、濫用量刑職權之情事，不得率指為違法。至犯罪後是否已與
  告訴人達成民事和解、賠償告訴人與否，以及告訴人有無代為
  求處最低刑等等，固均可納入犯罪後態度良窳之判斷因子之一
  ，然原判決並非僅以此一情狀作為量刑之唯一依據，縱未量處
  Ａ女所同意之依刑法第59條規定酌減後之最低刑，亦無何違法
  可言。原判決未就此再為論述，亦無理由不備之違法。
上訴人之上訴意旨並未依據卷內訴訟資料，具體指摘原判決關
  於強制性交部分有何違背法令之情形，僅泛稱：伊已與被害人
  達成和解，取得被害人原諒，且被害人亦同意量處伊最低刑度
  ，原審雖因此引用刑法第59條規定酌減，惟未量處最低刑，復
  未說明理由，有判決不備理由之違誤等語，僅就原審採證認事
  、量刑適法職權行使及原判決已明白論斷之事項，再為爭執，
  核與法律規定得為第三審上訴理由之違法情形不相適合。
綜上，應認上訴人關於強制性交部分之上訴為違背法律上之程式
，予以駁回。
據上論結，應依刑事訴訟法第395條前段，判決如主文。
中    華    民    國   111    年    1     月    13    日
                  刑事第四庭審判長法  官  林  立  華  
                                  法  官  謝  靜  恒  
                                  法  官  林  瑞  斌  
                                  法  官  王  敏  慧  
                                  法  官  李  麗  珠  
本件正本證明與原本無異
                                  書記官
中    華    民    國   111    年    1     月    19    日